臺灣彰化地方法院刑事判決　　　　　　　 96年度易字第804號
公　訴　人　臺灣彰化地方法院檢察署檢察官
被　　　告　甲○○
上列被告因毒品危害防制條例案件，經檢察官提起公訴（96年度
毒偵字第1002號、96年度毒偵字第1227號），及移送併案審理（
96年度毒偵字第2769號、第2782號、第2906號），本院依簡式審
判程序判決如下：
    主    文
甲○○施用第二級毒品，累犯，處有期徒刑柒月，減為有期徒刑
月又拾伍日；又施用第二級毒品，累犯，處有期徒刑捌月，減
為有期徒刑肆月。應執行有期徒刑柒月。
    事    實
一、甲○○前於民國94年間因連續施用第二級毒品、持有第二級
    毒品案件，經國防部中部地方軍事法院以94年度臺判字第11
    2 號判決分別判處有期徒刑10月、4 月，並定應執行刑有期
    徒刑1 年確定，嗣於94年11月14日入監服刑，而於95年10月
    9 日縮刑期滿執行完畢。又於89、90年間因施用毒品案件，
    分別經觀察、勒戒後，均認無繼續施用毒品之傾向，而各於
    89年10月5 日、90年8 月13日執行完畢釋放，並由本院以89
    年少調字第655 號、90年度少調字第488 號為不付審理之裁
    定。詎仍不知悔改，復基於施用第二級毒品甲基安非他命之
    犯意，於96年1 月17日下午6 時許，在其位於彰化縣大村鄉
    ○○村○○路56號之住所，以將甲基安非他命置於自製玻璃
    吸食器內，點火燒烤吸食煙霧之方式，施用第二級毒品甲基
    安非他命1 次。嗣於96年1 月19日下午2 時許，在其上開住
    所前遭警盤查，並經採尿送驗後，結果呈甲基安非他命陽性
    反應。再另行基於施用第二級毒品甲基安非他命之犯意，於
    96年1 月22日晚間8 時許，在其上揭住所內，以將甲基安非
    他命置於自製玻璃吸食器內，點火燒烤吸食煙霧之方式，施
    用第二級毒品甲基安非他命1 次，嗣於96年1 月23日晚間11
    時許，經警在彰化縣員林鎮員林火車站公共廁所前查獲，並
    徵其同意採尿送驗後，結果亦呈甲基安非他命陽性反應。
二、案經彰化縣警察局員林分局、田中分局報請臺灣彰化地方法
    院檢察署檢察官偵查起訴。
　　理    由
一、除被告所犯為死刑、無期徒刑、最輕本刑為3 年以上有期徒
    刑之罪或高等法院管轄第1 審案件者外，於前條第1 項程序
    進行中，被告先就被訴事實為有罪之陳述時，審判長得告知
    被告簡式審判程序之旨，並聽取當事人、代理人、辯護人及
    輔佐人之意見後，裁定進行簡式審判程序；除簡式審判程序
    及簡易程序案件外，第1 審應行合議審判，刑事訴訟法第27
    3 條之1 第1 項、第284 條之1 分別定有明文。本件被告甲
    ○○所涉係死刑、無期徒刑、最輕本刑為3 年以上有期徒刑
    之罪或高等法院管轄第1 審案件以外之罪，並於本院行準備
    程序時就被訴事實為有罪之陳述，本院合議庭依前揭規定，
    經評議結果，裁定改由受命法官獨任行簡式審判程序，合先
    敘明。
二、上開事實，業據被告甲○○於警詢、偵訊、本院準備程序及
    審理時坦承不諱（見彰化縣警察局員林分局員警分偵字第09
    60002995號刑案偵查卷第1 、2 頁，田中分局田警分偵字第
    00960003202 號刑案偵查卷第1 、2 頁，臺灣彰化地方法院
    檢察署96年毒偵字第1002號卷第5-6 頁，本院96年度易字第
    804 號卷第37、42-44 頁），且查：
（一）被告尿液經以氣相層析質譜儀（即ＧＣ／ＭＳ）方法檢驗
      結果，確呈第二級毒品甲基安非他命之陽性反應，有彰化
      縣警察局員林分局委託檢驗尿液代號與真實姓名對照證單
      、彰化縣警察局委託檢驗尿液代號與真實姓名對照證單各
      1 紙、詮昕科技股份有限公司96年2 月27日第00000000號
      、96年2 月6 日第00000000號濫用藥物尿液檢驗報告各1
      份、中山醫學大學附設醫院中港分院96年4 月23日中山醫
      港96川吉字第0960002589號函及所附之檢驗報告在卷足憑
      （見彰化縣警察局員林分局員警分偵字第0960002995號刑
      案偵查卷第4 、5 頁，田中分局田警分偵字第0096000320
      2 號刑案偵查卷第7 、8 頁，臺灣彰化地方法院檢察署96
      年毒偵字第1227號卷第4 、7 、8 頁），是認被告自白核
      與事實相符。
（二）依鑑識實務，按甲基安非他命經口服投與後，約70％於24
      小時內自尿液中排出，其尿液內甲基安非他命成分之檢出
      ，與其投與甲基安非他命方式、投與量、個人體質、採尿
      時間、檢測儀器之精密有關，通常採尿液是否呈陽性反應
      ，應以投與後24小時所採為宜，一般可驗出甲基安非他命
      成分之最長時間為1 日至5日 。是依上開說明，佐以被告
      前揭尿液檢驗報告，被告自白於前揭時間施用第二級毒品
      甲基安非他命1 次等語，足認被告自白核與事實相符，堪
      可採為論罪科刑之依據。
（三）現行毒品危害防制條例就施用毒品者，僅於「初犯」及「
      5 年後再犯」2 種情形，有其追訴條件之限制，即須於初
      犯經觀察、勒戒或強制戒治釋放後，5 年內均無施用毒品
      之行為，始能認其前所實施之觀察、勒戒或強制戒治已足
      遮斷毒癮，而得於5 年後再犯時，再予適用初犯之規定，
      重行觀察、勒戒等程序；倘5 年內已經再犯，被依法追訴
      處罰，縱其第3 次（或第3 次以上）施用毒品之時間在初
      犯釋放5 年以後，即與「5 年後再犯」之情形有別，且因
      已於「5 年內再犯」，顯見其再犯率甚高，原實施觀察、
      勒戒或強制戒治，已無法收其實效，而無5 年戒斷期之存
      在，自無再經觀察、勒戒及強制戒治之必要，應由檢察官
      逕行起訴（最高法院95年度臺非字第59、65號判決及95年
      度第7 次刑事庭會議決定參照）。本件被告前於於89、90
      年間因施用毒品案件，分別經觀察、勒戒後，均認無繼續
      施用毒品之傾向，而各於89 年10 月5 日、90年8 月13日
      執行完畢釋放，並由本院以89年少調字第655 號、90年度
      少調字第488 號為不付審理之裁定。又因於94年間因連續
      施用第二級毒品、持有第二級毒品案件，經國防部中部地
      方軍事法院以94年度臺判字第11 2號判決分別判處有期徒
      刑10月、4 月，並定應執行刑有期徒刑1 年確定，嗣於94
      年11月14日入監服刑，而於95年10月9 日縮刑期滿執行完
      畢，此有臺灣高等法院被告前案紀錄表及臺灣彰化地方法
      院檢察署刑案資料查註紀錄表各1 份在卷可參。揆諸前開
      判決及決議意旨，因被告在前次觀察勒戒執行完畢後之5
      年內，業有施用第二級毒品之行為，是本次被告於96年間
      再次施用毒品之犯行，即與5 年後再犯之情形有別，應依
      法追訴、審理，且本案事證明確，應予依法論科。
三、核被告甲○○所為2 次施用甲基安非他命之犯行，均係犯毒
    品危害防制條例第10條第2 項之施用第二級毒品罪。其2 次
    施用第二級毒品而持有之低度行為，均為施用之高度行為所
    吸收，不另論罪。被告所犯上開2 罪，犯意各別，行為互異
    ，應分論併罰。又臺灣彰化地方法院檢察署96年度毒偵字第
    2769號、第2782號、第2906號併辦意旨書所載之其中被告於
    本件判決有罪部分之施用時點即96年1 月17日下午6 時許、
    96年1 月22日晚上8 時許，施用海洛因各1 次之犯行，與起
    訴書犯罪事實欄所載為同一事實，本院自應併為審理（至該
    案其餘移送併案部分，則難認為起訴效力所及而應退回由檢
    察官另為適法之處理，詳見理由欄四所載）。另被告前於94
    年間因連續施用第二級毒品、持有第二級毒品案件，經國防
    部中部地方軍事法院以94年度臺判字第11 2號判決分別判處
    有期徒刑10月、4 月，並定應執行刑有期徒刑1 年確定，嗣
    於94年11月14日入監服刑，而於95年10月9 日縮刑期滿執行
    完畢，有臺灣高等法院被告前案紀錄表及臺灣彰化地方法院
    檢察署刑案資料查註紀錄表各1 份在卷可考。被告於執行有
    期徒刑完畢5 年內故意再犯本件有期徒刑以上之2 罪，均為
    累犯，應各依刑法第47條第1 項之規定，加重其刑。爰審酌
    被告之素行、犯罪動機、前因施用毒品犯行曾經觀察、勒戒
    ，竟又再施用毒品不輟，無視於毒品對於自身健康之戕害及
    國家對於杜絕毒品犯罪之禁令，惡性非輕，惟自始坦承犯行
    ，再本於施用毒品犯罪之人，亦為「病人」之考量等一切情
    狀，分別量處如主文所示之刑。末中華民國96年罪犯減刑條
    例已於96年7 月16日施行，又本件犯罪係在96年4 月24日以
    前，且並無排除於中華民國96 年 罪犯減刑條例第3 條所示
    之不適用情形，故應依該條例第2 條第1 項第3 款、第7 條
    之規定，就原本宣告刑諭知其減得之刑，並就減得之刑定其
    應執行刑，附此敘明。
四、至臺灣彰化地方院檢察署96年度毒偵字第2769、2782、2906
    號（其中移送併辦之被告於96年1 月17日下午6 時許、96年
    1 月22日晚上8 時許施用海洛因各1 次之犯行部分，業經本
    院併為審理）移送併案審理意旨認為：被告自95年12月初某
    日起，至96年6 月4 日晚上10時許止，除前開經本院判決有
    罪之被告於96年1 月17日下午6 時許、96年1 月22日晚上8
    時許施用海洛因各1 次之犯行外，另在其位於彰化縣大村鄉
    ○○村○○路56號之住所，接續施用第二級毒品甲基安非他
    命多次。因施用毒品本身即具有成癮性，且施用行為本身即
    有反覆之性質，故此部分被告多次密集施用第二級毒品甲基
    安非他命之犯行，與本件起訴部分之被告施用第二級毒品2
    次之犯行間，在法律評價上應屬於接續犯或包括一罪的集合
    犯。本件同一被告所涉此部分施用第二級毒品甲基安非他命
    之犯行，係屬實質上一罪，應移送本院併案審理等語。
（一）按刑法第56條連續犯之規定業於94年2 月2 日修正公布刪
      除，並於95年7 月1 日施行，而依新法對於上開反覆實施
      犯罪模式之對應處置，除合於「接續犯」或「包括一罪」
      之情形外，則僅能依數罪併罰之規定個別處斷。依最高法
      院86年臺上字第3295號判例意旨，數行為於同時同地或密
      切接近之時地實施，侵害同一之法益，各行為之獨立性極
      為薄弱，依一般社會健全觀念，在時間差距上，難以強行
      分開，在刑法評價上，以視為數個舉動之接續施行，合為
      包括之一行為予以評價，較為合理，方屬接續犯之範疇，
      足見「接續犯」之成立，係以時、空密接性為前提要件，
      即透過對於同一法益之同種類侵害行為繼續不間斷之實行
      ，業已稀釋個別行為之獨立性，致使刑法評價時將之視為
      單一、整體之犯罪行為，以符合社會一般人對於行為概念
      之認知，並與行為人之犯罪目的相互結合；至於學理上「
      包括一罪」概念中，與施用毒品之犯罪型態較有關聯者，
      應屬「集合犯」之態樣，此即依一般社會通念，特定犯罪
      行為具有反覆實施之特性，立法者於制定刑罰法律之初，
      亦已認知該種行為類型之反覆性，而有意藉由法條中客觀
      構成要件之行為要素，涵括上開具有反覆實施特性之數個
      犯罪行為，仍僅接受一次刑法之評價為已足；然施用毒品
      犯罪，或為零星偶一之施用，是自難認立法者於制定刑罰
      法律之初，已認知該種行為類型之反覆性，且有意藉由法
      條中客觀構成要件之行為要素，涵括上開具有反覆實施特
      性之數個犯罪行為，況甲基安非他命之使用者固會對其產
      生生理及心理之依賴性，惟施用者是否因而對甲基安非他
      命習慣成癮，仍應視施用者之施用劑量、施用頻率及個人
      耐藥性等因素而定。
（二）因被告施用甲基安非他命是否業已習慣成癮，尚有疑義，
      且卷內亦無相關資料足以佐證，尚難僅憑被告之自白遽為
      認定，是上開移送併辦意旨，本院實難併予審理。又觀諸
      併案部分被告確實經採尿結果成甲基安非他命陽性反應之
      時間為96年5 、6 月間，依上開鑑識實務，一般可驗出甲
      基安非他命成分之最長時間為1 日至5 日推計，被告施用
      甲基安非他命之犯行，距起訴部分即96年1 月17日、96年
      1 月22日之施用時點，已逾近4 個月，該數次施用甲基安
      非他命犯行與經起訴論罪部分之2 次犯行間，均係明顯可
      分而具有獨立性，核與前揭最高法院86年臺上字第3295號
      判例所稱「數行為於同時同地或密切接近之時地實施」之
      特性並不相符，亦難認合於「接續犯」之前提要件。
（三）檢察官移送併案審理部分之被告所為，既應依新法處斷，
      而該數次施用甲基安非他命之犯行亦應評價為獨立行為，
      論以數罪而分論處罰，是本院無從併予審究，此部分應退
      由檢察官另行處理。
據上論斷，應依刑事訴訟法第273 條之1 第1 項、第299 條第 1
項前段，毒品危害防制條例第10條第2 項、第23條第2 項，刑法
第11條前段、第47條第1 項、第51條第5 款，中華民國96年罪犯
減刑條例第2 條第1 項第3 款、第7 條，判決如主文。
本案經檢察官莊佳瑋到庭執行職務。
中　　華　　民　　國　　96　　年　　7 　　月　　20　　日
                  刑事第八庭    法  官  林秉暉
以上正本證明與原本無異。
如不服本判決應於收受本判決後10日內向本院提出上訴書狀，其
未敘述上訴理由者，並得於提起上訴後10日內向本院補提理由書
狀（均須按他造當事人之人數附繕本）「切勿逕送上級法院」。
中　　華　　民　　國　　96　　年　　7 　　月　　23　　日
                                書記官  梁高賓
附錄論罪科刑法條：
毒品危害防制條例第10條第2項：
施用第二級毒品者，處3年以下有期徒刑。
